【裁判字號】    95,裁,2346
【裁判日期】    951019
【裁判案由】    綜合所得稅
【裁判全文】
最  高  行  政  法  院  裁  定
                                     95年度裁字第02346號
上  訴  人  甲○○
訴訟代理人  乙○○
被 上訴 人  財政部臺灣省中區國稅局
代  表  人  丙○○
上列當事人間因綜合所得稅事件，上訴人對於中華民國94年7月5
日臺中高等行政法院94年度簡字第92號判決，提起上訴，本院裁
定如下：
    主  文
上訴駁回。
上訴審訴訟費用由上訴人負擔。
    理  由
一、按「對於適用簡易程序之裁判提起上訴或抗告，須經最高行
    政法院許可，且該許可以訴訟事件所涉及之法律見解具有原
    則性為限。」行政訴訟法第235條定有明文。所謂訴訟事件
    涉及之法律見解具有原則性，係指該事件所涉及之法律問題
    意義重大，而有加以闡釋之必要情形而言，如對於行政命令
    是否牴觸法律所為之判斷，或就同類事件所表示之法律見解
    與其他高等行政法院或本院所表示之見解互相牴觸，有由本
    院統一法律上見解或確認其見解之必要情形屬之。
二、本件上訴意旨略以：(一)上訴人之家人經由鴻源機構購進香港
    鴻瑞公司資金憑證134股，每股新台幣（下同）15萬元，合
    計2,010萬元。又鴻源機構31項不動產總值191億元，非法以
    破產及清算名義拍出14項，每股僅分配到3,000元、750元、
    450元，合計4,200元。其餘17項全部拍完每股至多僅能分到
    4,774元。連同第1、2兩次分配2,850元，平均每股損失為13
    8,176元，134股共計損失18,515,584元，分三年扣除，純係
    財產交易損失。一年之後，繼之以人為災害損失。上訴人全
    家之投資，除200餘萬元血本無歸外，其餘1,800萬元亦係負
    債而來，遠較任何天災人禍所受損害為嚴重。上訴人就以上
    事實已舉證周詳，不料所作復查決定書竟駁回所請，甚至訴
    願決定及原判決均未加以修正，顯然不備理由。(二)股票變成
    無價值係由於經營不善在前，不是由於在後之宣告破產，因
    此，股票買賣已成交在前，事後所受損失不論任何原因，均
    屬財產交易損失範圍，應予扣除始稱公平合理。且法律並無
    規定以公司宣告破產而致股票無價值所受損失不得在財產交
    易所得中扣除之特別規定，財政部66年7月8日台財稅字第34
    440號函釋以行政命令代替法律限制納稅義務人行使權利，
    增加法律所無之限制，與中央法規標準法第6條及第5條第2
    項規定不符，應屬無效。原復查決定書、訴願決定書、及原
    判決均據以駁回上訴人所請，誠難甘服。為此請求廢棄原判
    決，撤銷訴願決定及復查決定等語。
三、本院查：上訴意旨主張其家人購買香港鴻瑞公司資金憑證13
    4股，發生投資損失共18,515,584元，得分三年在綜合所得
    稅列報扣除，遭否准後，循序提起行政訴訟，經原審認該損
    失並非不可抗力之災害損失，亦非屬財產或權利因買賣、交
    換而發生之財產交易損失，並詳為論述依所得稅法第17條第
    1項第2款第2目第4小目及同法施行細則第10條之1第1項等規
    定不得列報扣除之理由，認被上訴人核定應補徵稅額6,304
    元，並無不合，判決駁回原告之訴。又上開資金憑證係上訴
    人之父母乙○○、楊柯碧蓮所購買，而上訴人88年度綜合所
    得稅結算申報，並未申報扶養其父母，亦未列報其父母上開
    投資損失，此有破產債權登記及結算申報書分別附原審卷與
    原處分卷可稽，惟上訴人於申請復查以及提起訴願、行政訴
    訟，始一再主張將上開其父母所發生依法不得扣除項目列報
    扣除，迭遭駁回，提起上訴，經核其訴狀所陳各節，仍執前
    詞，均係其個人主觀法律之見解歧異，並無所涉及法律見解
    具有原則性，而需由本院加以闡釋之必要，本件上訴，不應
    許可，其上訴難謂合法，應予駁回。
四、依行政訴訟法第249條第1項前段、第104條、民事訴訟法第
    95條、第78條，裁定如主文。
中    華    民    國    95    年    10    月    19    日
                  第三庭審判長法  官  趙  永  康
                              法  官  林  茂  權
                              法  官  鄭  忠  仁
                              法  官  黃  淑  玲
                              法  官  黃  本  仁
以  上  正  本  證  明  與  原  本  無  異
中    華    民    國    95    年    10    月    20    日
                              書記官  彭  秀  玲


司法院資訊處製作；財團法人民間司法改革基金會備份。
